臺灣臺南地方法院交通事件裁定　　　　 96年度交聲字第102號
原處分機關　交通部公路總局臺北區監理所花蓮監理站玉里分站
異議人即受
處分人　　　甲○○
上列受處分人因違反道路交通管理處罰條例案件，對於交通部公
路總局台北區監理所花蓮監理站玉里分站，民國95年11月20日所
為之裁決處分（處分案號：北監玉裁字第裁45-ZCD010678號、北
監玉裁字第裁45-ZCD010836號），向臺灣花蓮地方法院交通法庭
聲明異議，經該庭以管轄錯誤為由，移送本院審理，本院裁定如
下：
      主文
原處分均撤銷。
甲○○汽車駕駛人，駕駛汽車行駛於快速公路，不遵行車管制之
規則，而有行車速度超過規定之最高速限行為，處罰鍰新臺幣參
仟元，並記違規點數壹點。又汽車駕駛人，駕駛汽車行駛於快速
公路，不遵行車管制之規則，而有行車速度超過規定之最高速限
行為，處罰鍰新臺幣參仟元，並記違規點數壹點。
      理由
一、原處分意旨略以：異議人即受處分人甲○○，分別於民國95
    年8月17日20時16分、同日20時17分，駕駛車號5080-FD號自
    小客車，行經最高速限為每小時70公里之台76線快速公路八
    卦山隧道西向30.7公里、28.3公里處時，分別因「經雷達（
    射）測定行速為76公里，超速6公里」、「經雷達（射）測
    定行速為78公里，超速8公里」行駛之違規行為，經內政部
    警政署國道公路警察局第三警察隊中興分隊（下稱舉發機關
    ）分別製單逕行舉發。嗣原處分機關即交通部公路總局臺北
    區監理所花蓮監理站玉里分站，依道路交通管理處罰條例（
    下稱處罰條例）第33條第1項之規定，各裁處罰鍰新臺幣（
    下同）3000元等語。
二、本件異議意旨略以：異議人駕車在前後1分鐘內2次雷達測速
    照相行車時速為76公里及78公里，未超出速限70公里以上10
    公里之限制，應符合可施以勸導，免予舉發之規定。雖隧道
    內不受違規地點相距6公里以上，違規時間相隔6分鐘之限制
    ，但依本件遭舉發情形觀之，2部雷達測速器位置相距約1.3
     公里，則推算6公里之距離，可設置4.6處測速器，不合常
    理的過於密集，有違比例原則，異議人違反交通法規理應受
    罰，但依上述情況連續2次受罰實難接受，為此聲明異議等
    語。
三、本院審酌：
  (一)異議人於前揭時、地，駕駛上揭5080-FD號自小客車，行車
    速度超過規定之最高時速6公里與8公里等2件違規行為，經
    舉發機關連續製單逕行舉發，再經原處分機關以異議人之違
    規事實明確，乃依處罰條例第33條第1項第1款之規定，各裁
    處異議人罰鍰3000元之事實，有：
    原處分機關北監玉裁字第裁45-ZCD010678號、北監玉裁字
      第裁45-ZCD010836號裁決書影本2紙。
    原舉發機關公警局交字第ZCD010678號、公警局交字第
      ZCD01 0836號舉發違反道路交通管理事件通知單影本2紙
      。
    等件為證，且為異議人所不否認，此部份事實當可認定。
  (二)按八卦山隧道西起於彰化縣員林林厝附近，貫穿八卦山台地
    ，止於南投縣之南投頂寮附近，西洞口藉由台76線高架道路
    於埔鹽系統交流道與國道一號相銜接，東洞口在草屯中興系
    統交流道與國道三號相銜接，係快速公路，而非高速公路，
    此有該隧道資料1紙附卷可稽 (見本院卷第9、16頁)，原處
    分意旨均認係高速公路，似有未合，應先敘明。
  (三)次按汽車行駛於高速公路、快速公路或設站管制之道路，不
    遵使用限制、禁止、行車管制及管理事項之管制規則而有行
    車速度超過規定之最高速限行為者，處汽車駕駛人新臺幣（
    下同）3,000元以上6,000元以下罰鍰；又違規地點在隧道內
    者，得連續逕行舉發，道路交通管理處罰條例 (下稱處罰條
    例)第33條第1項第1款、第85條之1第2項第1款分別定有明文
    。本件異議人對於上揭超速行駛之違規行為，並不否認，且
    有上揭證據足以證明，故原處分機關據以處罰，並非無據。
    然本件應審酌之重點在於異議人車輛分別在上揭台76線八卦
    山隧道西向30.7公里、28.3公里處，經測速照相，測得超速
    行駛，而2地間僅相距2.4公里 (異議人稱相距約1.3公里應
    有誤會)，舉發間距是否過短，連續處罰是否不合比例原則
    ？按逕行舉發汽車行車速度超過規定之最高速限或低於規定
    之最低速度或有處罰條例第33條第1項、第2項之情形，其違
    規地點相距6公里以上、違規時間相隔6分鐘以上或行駛經過
    一個路口以上，得連續舉發。但其違規地點在隧道內者，不
    受時間或距離之限制，現行道路交通管理事件統一裁罰基準
    及處理細則 (下簡稱處理細則)第13條第3項，定有明文。因
    此於隧道內超速行駛之舉發不受上揭限制地點相距6公里以
    上、時間相隔6分鐘以上或行駛經過一個路口以上之限制，
    合先敘明。次按公路長隧道為一種特殊空間，呈現密閉化、
    地下化等特性，尤其當公路隧道內因車禍導致各種災害之發
    生，如火災時由於其特殊之環境特性及密閉構造，使得現場
    火勢所產生的高溫可能超過1,000℃，將造成部份隧道結構
    體崩坍及設備毀損，除阻礙初期救災外，更可能引發多數死
    傷者而發展成重大災害之危險性。而八卦山隧道 (西向)全
    長高達4928公尺，近5公里，為全臺第2長之隧道 (僅次於北
    宜高速公路之雪山隧道)，其危險性又較其它短隧道為高，
    交通部因應其特殊性甚至指示公路總局訂定「八卦山隧道之
    行車安全注意事項」 (見本院卷第11至15頁)，藉以確保用
    路人行車與生命之安全，足認其安全維護之重要性。異議人
    駕駛車輛行經此處，本應時時小心，依規定謹慎行駛，竟而
    不為率性超速，其對於自身及他車之行車安全，自有造成危
    害之可能。再異議人經警舉發2地點相距2.4公里，已為八卦
    山隧道約一半行程之距離，在此等距離之下實難認為有異議
    人所稱測速器設置不合常理過於密集，有違比例原則之情形
    ，故異議人所辯應不足採信。
  (四)復按行為人有駕駛汽車行車速度超過規定之最高時速未逾10
    公里情形，未嚴重危害交通安全、秩序或發生交通事故，且
    情節輕微，以不舉發為適當者，交通勤務警察或依法令執行
    交通稽查任務人員得對其施以勸導，免予舉發。但長度在4
    公里以上之隧道，不在此限，異議人違規時即中華民國95年
    6月30日交通部交路字第0950085037號令、內政部台內警字
    第0950870864號令會銜修正發布並自95年7月1日施行之處理
    細則第12條第1項第11款定有明文。本件異議人2次違規超速
    行駛之最高時速，雖均未踰越最高速限10公里以上，然本件
    發生之地點既在長度在4公里以上之隧道，自無上揭例外不
    予處罰規定之適用，異議人辯稱應予勸導代舉發云云，尚無
    足採，附此敘明。
  (五)綜上所述，異議人有於前揭時、地，駕駛上開車輛，在台76
    線八卦山隧道內超速行駛之2件違規行為，足堪認定，因此
    異議人之異議為無理由。
  (六)末按汽車駕駛人有違反處罰條例第33條第1項情形者，除依
    原條款處罰鍰外，並予記違規點數1點，第63條第1項第1款
    亦有明文。原處分機關以異議人超速行駛為由，依處罰條例
    第33條第1項第1款之規定，各裁處異議人罰鍰3000元，固屬
    有據，惟原處分機關均漏未裁處異議人各記違規點數1點，
    難認允洽，異議人之異議雖無理由，然原處分既均有上述缺
    失，自應由本院將上揭2處分撤銷，改依處罰條例第33條第1
    項第1款及第63條第1項第1款之規定，各裁處異議人罰鍰300
    0元，並各記違規點數1點，以資適法。
四、據上論結，應依道路交通管理處罰條例第87條第2項、道路
    交通案件處理辦法第20條前段，裁定如主文。
中　　華　　民　　國　　96　　年　　8　　月　　22　　日
　　　　　　　　　　　　　交通法庭法　官　蔡直青
以上正本證明與原本無異。
如不服本裁定，應於收受送達後5日內向本院提出抗告狀。（應
附繕本）
　　　　　　　　　　　　　　　　　書記官  劉鴻瑛
中　　華　　民　　國　　96　　年　　8 　　月　　24　　日
